【裁判字號】    97,聲,5942
【裁判日期】    980112
【裁判案由】    聲請變更處分
【裁判全文】
臺灣板橋地方法院刑事裁定              97年度聲字第5942號
聲  請  人
即  被  告  甲○○
選任辯護人  蔡文玲律師
            黃文祥律師
上列聲請人即被告因強盜案件（97年度訴字第3313號），對於本
院受命法官於中華民國97年12月12日所為之羈押禁見處分不服，
聲請撤銷，本院裁定如下：
    主  文
聲請駁回。
    理  由
一、聲請意旨略以：聲請人即被告甲○○涉嫌強盜案件，自警詢
    、偵查至起訴後之審理期間，均自行到庭，足見被告並無逃
    亡致顯難追訴或審判之情形。抑且，被告為公訴意旨起訴之
    唯一犯罪嫌疑人，對於公訴指訴犯案情節，除於警詢及偵訊
    期間供述明確外，其相關物證亦已全數扣案，何有事實足認
    有湮滅、偽造、變造證據或勾串共犯或證人之虞？至於告訴
    人之供述雖前後不符，惟此係告訴人出自於自由意志之供述
    ，並無任何事證足認被告有影響告訴人供述之情。乃原審徒
    以告訴人前後供述不符，在無任何具體事證之情況下，率為
    認定被告有影響告訴人供述之情，裁定被告予以羈押，顯有
    可議，爰聲請撤銷受命法官於民國97年12月12日所為之羈押
    禁見處分云云。
二、按被告經法官訊問後，認為犯罪嫌疑重大，而有事實足認為
    有湮滅、偽造、變造證據或勾串共犯或證人之虞者，非予羈
    押，顯難進行追訴、審判或執行者，得羈押之；又按羈押被
    告之審酌，並非在行被告係有罪、無罪之認定，而係以被告
    所犯罪嫌是否重大，審酌有無羈押原因及必要性，資為是否
    羈押之依據。因之羈押所稱犯罪嫌疑重大，有無羈押原因及
    必要性乃以「自由證明」為已足，自與有罪判決須達毫無合
    理懷疑「嚴格證明」之有罪確信心證有所不同。故刑事被告
    經訊問後，於必要時得羈押之，所謂必要與否，自應按照訴
    訟進行程度，及其他一切情事，由法院斟酌認定，且羈押之
    目的，主要在於使追訴、審判得以順利進行，被告有無羈押
    之必要，法院自得就具體個案情節予以斟酌決定，如就客觀
    情事觀察，法院羈押裁定之目的與手段間衡量。次按對於審
    判長、受命法官、受託法官或檢察官所為羈押之處分有不服
    者，受處分人得聲請其所屬法院撤銷或變更之，刑事訴訟法
    第466 條第1 項第1 款定有明文。又得為撤銷或變更之聲請
    而誤為抗告者，視為已有聲請，同法第418 條第2 項後段復
    有明定。
三、經查：
  (一)本院受命法官原處分以：被告因強盜案件，經訊問後，認其
    犯罪嫌疑重大，有事實足認有勾串共犯或證人之虞，非予羈
    押顯難進行審判，有羈押之必要，爰依刑事訴訟法第101 條
    第1 項第2 款之規定，於97年12月12日予以羈押，並禁止接
    見通信在案。被告於97年12月17日雖以「刑事抗告狀」表明
    不服上開「羈押裁定」意旨提出法院，然此一羈押禁見決定
    係於案件起訴後本院受命法官審理中所為之處分，被告如有
    不服，應係聲請撤銷，聲請人具狀提出抗告，顯係誤聲請撤
    銷為抗告，揆諸上開說明，應視為已有撤銷處分之聲請。又
    被告於97年12月17日向本院提出本件聲請，未逾五日之法定
    期間，均合先敘明。
  (二)次查：本院受命法官係以有事實足認被告與證人王陳綢有串
    證之虞為由而羈押被告，故「抗告狀」辯稱被告無逃亡之虞
    云云，顯未針對被告被羈押之理由置辯，並無可採。又依卷
    證資料顯示，證人即告訴人王陳綢在警詢中明確證述略以：
    彼回到住處樓下，被告忽然由其左方迅速跑向彼，並以雙手
    搶奪彼背於左手臂的咖啡色皮包，彼發現後立即與對方發生
    拉扯並大喊搶劫，因對方力量太大所以彼當時只好抱住被告
    的大腿，此時被告用腳踹彼，並把彼踹倒在地受傷等語（見
    偵查卷第18頁），並提出診斷證明書為據（見偵查卷第34頁
    ），上情核與被告在警詢與97年2 月14日偵查中內勤檢察官
    訊問時所供稱略以：其躲在王陳綢住處樓下等她回來，見她
    只有一人騎機車回來就行搶，其躲在旁邊從王陳綢的左邊搶
    她的皮包，其搶到手後就跑掉等語大致相符（見偵查卷第5
    至7 頁、第52頁）。然嗣後被告於97年3 月17日在偵查中被
    檢察官第二次訊問時即改口稱：因告訴人王陳綢欠其30,000
    元，其向王陳綢討錢，王陳綢只願意先給付利息3,000 元，
    其不同意，其就扯王陳綢的皮包一下，皮包就掉下來，之後
    王陳綢就喊搶劫等語（見偵查卷第66頁）；而證人即告訴人
    王陳綢於兩天後之97年3 月19日在偵查中被檢察官訊問時，
    隨即改口附和被告上開在檢察官第二次訊問時之說法，證稱
    略以：其在賭場欠被告3 萬元，其回家在住處樓下開門時，
    被告就跑過來要其還錢，其說先還利息3,000 元，被告說不
    要，被告就把彼皮包輕輕扯一下，皮包掉在地上，且被告也
    沒有踹彼，被告有輕輕踹一腳，但是沒有踹到，其會受傷是
    因被告扯其手臂或其手臂之前就有舊傷等語（見偵查卷第73
    頁、第74頁第1 至22行），證人此部分證述明顯與其在警詢
    中之證述不符，且顯然係附和被告在檢察官第二次訊問時所
    供述之內容，蓋被告與證人王陳綢之前從未提到證人王陳綢
    有欠被告金錢，亦未提及被告因此向王陳綢索討欠款之事，
    足見被告在被內勤檢察官訊問之後，與證人王陳綢就某些案
    情有所討論串證，彼二人始會翻異之前彼等之供述，而做出
    迴護被告之相同供證，並非無稽。又本案證人即告訴人王陳
    綢即將於98年3 月6 日至本院接受交互詰問，本院受命法官
    認為為了避免被告與證人王陳綢就其他案情細節有進一步串
    證之可能，而影響事實之釐清與審判之進行，在證人王陳綢
    被交互詰問之前，有對被告羈押與禁止接見通信之必要。本
    院受命法官審酌上情，依刑事訴訟法第101 條第1 項第2 款
    之規定，自97年12月12日起羈押被告並禁止接見通信，並無
    違誤。故本件聲請為無理由，應予駁回。
四、依刑事訴訟法第416 條第4 項、第412條，裁定如主文。
中    華    民    國    98    年    1     月    12    日
                刑事第十五庭    審判長法  官  張江澤
                                      法  官  劉景宜
                                      法  官  陳海寧
以上正本證明與原本無異。
本裁定不得抗告。
                                      書記官  梁宜庭
中    華    民    國    98    年    1     月    14    日


司法院資訊處製作；財團法人民間司法改革基金會備份。
